【裁判字號】    98,訴,4264
【裁判日期】    990315
【裁判案由】    強盜
【裁判全文】
臺灣臺中地方法院刑事判決              98年度訴字第4264號
公  訴  人  臺灣臺中地方法院檢察署檢察官
被      告  甲○○
選任辯護人  李仲景律師
被      告  乙○○
選任辯護人  阮春龍律師
上被告因強盜罪，經檢察官提起公訴（98年度偵字第28765號）
，本院判決如下：
    主  文
甲○○、乙○○共同犯強盜未遂罪，各處有期徒刑貳年陸月，扣
案之黑色口罩壹個沒收。
犯罪事實及理由
一、犯罪事實：甲○○與乙○○於民國98年12月1日晚間，在不
    詳處所飲用酒類後，甲○○一時興起，竟提議隨機物色被害
    人下手行搶，乙○○於聽聞甲○○之提議後，亦不反對，兩
    人即共同基於意圖為自己不法所有之犯意聯絡，於民國98年
    12 月2日凌晨，由甲○○先以其所有之黑色口罩1個罩住其
    所有之車牌號碼F9W-591號重型機車車牌，藉此躲避查緝，
    再騎乘上開重型機車搭載乙○○，共同至臺中縣大里市市區
    物色下手行搶之目標。嗣於同日凌晨0時20分許，途經臺中
    縣大里市○○路276巷4弄路口時，見丙○○獨自騎乘機車欲
    返回住處，即趨前以渠等機車阻擋並擦撞丙○○之機車，由
    乙○○在旁把風，由甲○○下車將丙○○推倒按壓在地，再
    徒手毆打丙○○頭部，致丙○○受有頭部及右前臂鈍傷等傷
    害，並要求丙○○將隨身財物交出，過程中丙○○大聲呼救
    求援，附近鄰居聽聞求救聲後立即出門查看，甲○○與乙○○見事跡敗露，遂由乙○○騎乘上開重型機車搭載甲○○逃
    離現場，致強盜未遂。嗣經警調閱附近路口監視器畫面逐一
    過濾清查後，始循線查悉上情。
二、認定犯罪事實所憑之證據及理由：
（一）按現行刑事訴訟法為保障被告之反對詰問權，排除具有虛
      偽危險性之傳聞證據，以求實體真實之發見，於該法第
      159條第1項明定被告以外之人於審判外之言詞或書面陳述
      ，除法律有規定者外，不得作為證據。而刑事訴訟法第
      159條之1至159條之4有傳聞法則之例外規定，且被告以外
      之人於審判外之陳述，雖不符前4條之規定，而經當事人
      於審判程序同意作為證據，法院審酌該言詞陳述或書面陳
      述作成時之情況，認為適當者，亦得為證據；當事人、代
      理人或辯護人於法院調查證據時，知有第159條第1項不得
      為證據之情形，而未於言詞辯論終結前聲明異議者，視為
      有前項之同意，刑事訴訟法第159條之5定有明文。本件檢
      察官、被告、辯護人，均同意卷內之證據資料作為證據，
      且經本院審酌後，認無不適當之情形，應認均有證據能力
      ，合先敘明。
（二）前揭犯罪事實，業據被告甲○○、乙○○於警詢時、偵查
      中及本院訊問、準備程序、審理時均坦承不諱，核與被害
      人丙○○於警詢時之指述情節相符，且有扣押物品目錄表
      、診斷證明書、車籍查詢基本資料詳細畫面、刑案現場測
      繪圖、監視器翻拍相片8張及指認相片6張等在卷可參，足
      認被告等之前揭自白，核與事實相符，堪信為真。綜上，
      本件事證明確，被告2人犯行，均堪認定。
三、論罪科刑之理由：
（一）核被告甲○○、張譯所為，均係犯刑法第328條第4項、第
      1 項之強盜未遂罪。被告2人所犯上開之罪，具有犯意聯
      絡及行為分擔，均應論以共同正犯。
（二）又被告2人已著手強盜犯罪行為之實行而不遂，為未遂犯
      ，依刑法第25條第2項之規定減輕其刑。
（三）又本件被告2人於強盜之過程中，推由被告甲○○將被害
      人丙○○按壓在地上，並動手毆打被害人，初始被告2人
      剝奪被害人行動自由顯可認為係強盜行為開始著手，應成
      立單一之強盜罪，而毋庸併論以妨害自由罪，另被害人受
      有頭部及右前臂鈍傷等傷害，乃施強暴之當然結果，亦不
      另論傷害罪。
（四）爰審酌被告2人年值青壯，不思循正當途徑謀取生活之財
      物，竟罔顧他人之身體、財產法益，於夜間隨機物色目標
      下手強盜，造成被害人身體及心理受創，使被害人往後於
      夜間怯於隨意外出，然被告2人均無犯罪前科，素行尚可
      ，犯罪後坦承犯行，且念其2人本件未有所得利益，及事
      後業與被害人達成和解，賠償被害人損失，有本院調解程
      序筆錄在卷可稽等一切情狀，爰分別量處強盜未遂犯之如
      主文所示之最低刑期。至被告及辯護人均請求依刑法第59
      條酌減被告其刑。惟按刑法第59條之酌量減輕其刑，必於
      犯罪之情狀，在客觀上足以引起一般同情，認為即予宣告
      法定低度刑期，猶嫌過重者，始有其適用，至於被告無前
      科，素行端正，子女眾多等情狀，僅可為法定刑內從輕科
      刑之標準，不得據為酌量減輕之理由（最高法院51年度台
      上字第899號判例參照）。查本件被告2人為強盜行為，其
      犯罪手段乃2人乃於夜間隨機攔車強盜，而被害人於本院
      99 年1月20日行準備程序亦到庭稱伊到現在還會害怕（見
      本院準備程序筆錄），足見本件強盜造成被害人身心傷害
      非輕，又被告2人作案前，尚以扣案之口罩罩住其等所騎
      乘機車之車牌，刻意逃避查緝之行為，又本件犯罪動機竟
      係因2人開玩笑起意行搶，其動機目的均顯不足取，而本
      件緝獲係警依據監視器所拍攝之畫面循線查獲，並非被告
      2 人於行為後主動到案，是綜合各情本案犯罪情狀並無引
      起客觀上一般之同情，而可爰引刑法第59條規定予以減輕
      其刑之情形，被告及辯護人上開所稱，尚非有據，併此敘
      明。
（五）扣案之黑色口罩1個，為被告甲○○所有供本件犯罪所用
      之物，業經被告供明在卷，依刑法第38條第1項第2款、第
      3項規定宣告沒收。另扣案之外套2件，分別係被告2人所
      有，為其等一般之穿著，因無積極證據證明與本件犯行相
      關，爰不另為沒收之諭知。
四、適用法律之依據：刑事訴訟法第299條第1項前段，刑法第28
    條、第328條第4項、第1項、第25條第2項、第38條第1項第2
    款。
本案經檢察官周佩瑩到庭執行職務。
中    華    民    國    99    年    3    月    15    日
                    臺灣臺中地方法院刑事第六庭
                        審判長法  官  林三元
                              法  官  高英賓
                              法  官  黃益茂
以上正本證明與原本無異。
如不服本判決應於收受送達後10日內向本院提出上訴書狀，並應
敘述具體理由；其未敘述上訴理由者，應於上訴期間屆滿後20日
內向本院補提理由書（均須按他造當事人之人數附繕本）「切勿
逕送上級法院」。
                              書記官 蔡秋明
中    華    民    國    99    年    3    月    15    日

附錄本案論罪科刑法條：
刑法第328條
意圖為自己或第三人不法之所有，以強暴、脅迫、藥劑、催眠術
或他法，至使不能抗拒，而取他人之物或使其交付者，為強盜罪
，處五年以上有期徒刑。
以前項方法得財產上不法之利益或使第三人得之者，亦同。
犯強盜罪因而致人於死者，處死刑、無期徒刑或十年以上有期徒
刑；致重傷者，處無期徒刑或七年以上有期徒刑。
第一項及第二項之未遂犯罰之。
預備犯強盜罪者，處一年以下有期徒刑、拘役或三千元以下罰金
。

司法院資訊處製作；財團法人民間司法改革基金會備份。
